【裁判字號】    99,上易,561
【裁判日期】    990831
【裁判案由】    妨害婚姻
【裁判全文】
臺灣高等法院高雄分院刑事判決         99年度上易字第561號
上  訴  人
即  被  告  甲○○
選任辯護人  尤中瑛律師
上列上訴人因妨害婚姻案件，不服臺灣高雄地方法院99年度易字
第451 號中華民國99年4 月23日第一審判決（起訴案號：臺灣高
雄地方法院檢察署98年度偵字第27110 號；併案案號：臺灣高雄
地方法院檢察署99年度偵字第2656號），提起上訴，本院判決如
下：
     主  文
上訴駁回。
     事  實
一、甲○○明知其係乙○○之夫，為有配偶之人；亦明知尹麗娟
    係丙○○之妻，為有配偶之人，竟基於通姦、相姦之犯意，
    分於附表所示之時間，在附表所示之汽車旅館房間內，與尹
    麗娟發生性交行為共7 次。嗣於民國98年7 月30日上午10時
    許，為丙○○察覺有異，跟隨尹麗娟至前開「米堤汽車旅館
    」310 號房間，發現甲○○與尹麗娟正在該房間浴室共浴中
    ，始悉上情。
二、案經尹麗娟之配偶丙○○、甲○○之配偶乙○○訴由高雄市
    政府警察局左營分局移送臺灣高雄地方法院檢察署檢察官偵
    查起訴及併案審理。
     理  由
壹、證據能力部分：
一、按違法取得之證據，依取得來源分別，可分為公權力違法取
    得之證據及私人違法取得之證據。就公權力違法取得之證據
    ，其證據能力之判斷，刑事訴訟法第158 之4 規定：「除法
    律另有規定外，實施刑事訴訟程序之公務員因違背法定程序
    取得之證據，其有無證據能力之認定，應審酌人權保障及公
    共利益之均衡維護」。然就私人違法取證是否應予排除，併
    其排除範圍、排除強度為何，尚未見立法者將其意旨形諸法
    文。故就私人違法取得之證據，其證據能力應否予以排除，
    應權衡「抑制非法取證」與「抑制犯罪」二目的後決定之。
    關於「抑制非法取證」之目的考量方面，在私人以不法方式
    取得證據之情形，因為調查、蒐集證據之私人，所有之武器
    與被告相同，均未擁有與國家偵查機關等同之強制處分權，
    況即使允許該等證據進入法院，也不能解免該不法蒐證之私
    人所應負擔之刑事責任或其他責任，故除非該私人以不法方
    式取得證據係基於「偵查機關之助手」之地位（例：受偵查
    機關之託，以不法方式取證以避免偵查機關自行以不法方式
    取證會遭排除）或以強暴、脅迫及其他相類似非法取證之情
    形外，私人以未經合法方式取得之證據，從抑制非法取證之
    觀點係為規範偵查機關之不法行為觀察，既與抑制違法偵查
    之目的無涉，是私人若以不法方式所取得之證據，而未逾必
    要之程度，當認有證據能力。本件被告所涉犯刑法第239 條
    前、後段之通姦及相姦罪，係牽涉性行為之犯罪，此種犯罪
    本即具有極高之隱密性，原本不易取得直接之證據，況就私
    人違法取得證據之行為，所施以之刑罰制裁強度（私人違法
    取得證據，可能觸犯之罪名舉其要者如刑法第304 條強制罪
    、第306 條之侵入住宅罪、第315 條之1 妨害秘密罪或通信
    保障及監察法第24條第1 項、同法第25條之罪）遠較欲證明
    之目的犯罪即刑法第239 條之通姦、相姦罪相當或更為嚴厲
    ，故公訴人所提出之告訴人丙○○米堤汽車旅館310 號房間
    浴室內被告與尹麗娟共浴時之蒐證照片，雖未經被告及尹麗
    娟同意而拍攝，然告訴人丙○○之取證過程中既無關乎公權
    力之行使，而其進入310 號房間內浴室拍攝之過程中，亦未
    有何證據足認其有何施以非法暴力破門而入之情形，此有米
    堤汽車旅館函可參（原審一卷37頁）或對被告施以強暴、脅
    迫之行為（例：阻止其穿衣服或限制其離去等情），故告訴
    人丙○○在米堤汽車旅館310 號房間浴室內對被告及尹麗娟
    2 人共浴時所拍攝之照片1 幀（偵一卷22頁），應認有證據
    能力。被告之辯護人主張該紙在米堤汽車旅館310 號房間浴
    室內所拍攝之照片，並無證據能力云云（本院卷79頁反面）
    ，則有誤會。
二、又傳聞法則乃對於被告以外之人於審判外之言詞或書面陳述
    ，亦即針對被告以外之人於審判外以言詞或書面所為之供述
    證據所為之規範。本件告訴人丙○○另自行蒐證關於榮總醫
    院前尹麗娟上被告車輛之照片1 幀，乃以科學、機械之方式
    對於查獲當時之情況所為忠實且正確之紀錄，性質上並非供
    述證據，故無傳聞法則之適用，於此又查無不得為證據之狀
    況，自均具有證據能力。
三、按被告以外之人於審判外之陳述，雖不符刑事訴訟法第159
    條之1 至第159 條之4 之規定，而經當事人於審判程序同意
    作為證據，法院審酌該言詞陳述或書面陳述作成時之情況，
    認為適當者，亦得為證據，刑事訴訟法第159 條之5 第1 項
    定有明文。本件檢察官、辯護人及被告於本院審判程序時，
    就本判決後述所引用其餘證據資料，均不爭執其證據能力，
    本院審酌該具有傳聞證據性質之證據，其取得過程並無瑕疵
    ，且與待證事實具有關聯性，以之作為證據係屬適當，認均
    得作為證據。
貳、實體上認定：
一、訊據被告甲○○固坦承於98年7 月30日上午10時19分許與尹
    麗娟至米堤汽車旅館，惟矢口否認有何通姦及相姦犯行，並
    辯稱：伊每次均僅有對尹麗娟撫摸身體，但從來沒有與她做
    過愛，因為我每次要求她做愛時，她都拒絕，而尹麗娟之手
    機簡訊內容，亦不能證明伊曾與尹麗娟有做愛過云云。
二、經查：
（一）被告係告訴人乙○○之夫，尹麗娟係告訴人丙○○之妻；
      而被告與尹麗娟於98年7 月30日上午10時19分許，在「米
      堤汽車旅館」310 號房間內共浴時，經告訴人丙○○當場
      發現；另附表二所示之簡訊內容係被告以所持用之門號00
      00000000號行動電話發送與證人尹麗娟所持用之門號0000
      000000號行動電話等情，業據告訴人丙○○及證人尹麗娟
      均於警詢、偵訊證述明確（偵卷第8 頁至第15頁、第36頁
      至第39頁），復有告訴人丙○○所拍攝之現場照片2 幀（
      尹麗娟榮總上車照片及與甲○○在浴室共浴照片）、尹麗
      娟之手機簡訊翻拍內容在卷可參（偵卷22頁至32頁；原審
      二卷30頁至36頁），故此部分事實堪以認定。
（二）又被告甲○○與尹麗娟於附表編號一1-7 時間分別在桂林
      汽車旅館、米堤汽車旅館2 人均有性交行為之事實，業據
      證人尹麗娟於偵訊證述在卷（偵一卷37頁），並證稱：97
      年12月23日為提早過聖誕節，所以當日下班後其與被告（
      即甲○○）相約至高雄市小港區之桂林汽車旅館發生性交
      行為；98年2 月9 日與被告相約去上開桂林汽車旅館或高
      雄市左營區米堤汽車旅館，該次也與被告發生性交行為；
      98年4 月6 日、同年月20日、同年6 月1 日，均曾至上開
      桂林汽車旅館或米堤汽車旅館與被告發生性交行為；98年
      5 月12日其與被告至桂林汽車旅館與被告發生性交行為，
      這幾次都是被告發完簡訊後，才約出來發生性交行為，其
      中98年5 月31日則是被告發完簡訊後到隔天才相約出去，
      伊與被告均係在被告4 點半下班後至汽車旅館，大約是5
      時許，發生性交行為；98年7 月30日上午則是其與被告在
      米堤汽車旅館之浴室內先性交後再洗澡時，其夫丙○○才
      進入房間浴室拍照等語（偵卷12頁至15頁、36頁至39頁；
      原審二卷14頁至19頁）。且觀之附表二所示之簡訊內容，
      其中附表二編號1 之內容顯示被告表示若尹麗娟可以外出
      ，就打電話給伊，伊便可外出與尹麗娟會合等情，可知尹
      麗娟前開證述當日曾與被告見面並發生性交行為，應非子
      虛；另就附表二編號2 之簡訊內容被告當日確實曾發送簡
      訊與尹麗娟表示要與尹麗娟做愛，而按理「做愛」一詞係
      指男女性器接合之性交行為，並非被告所辯稱之手淫行為
      ，故可知尹麗娟前開證詞，應非杜撰；就附表二編號3所
      示之簡訊內容可知被告與尹麗娟相約該日下午見面，亦與
      尹麗娟前開證述相符；就附表二編號4 、5 所示之簡訊內
      容亦均顯示被告當日表示想與尹麗娟做愛，並詢問尹麗娟
      何時可外出，此亦足認證人尹麗娟前開證詞，自堪採信；
      再觀之附表二編號6 所示之簡訊內容，被告要尹麗娟4 點
      時先至桂林汽車旅館等候，核與尹麗娟前揭證述之情節亦
      屬相符；就附表二編號7 所示之內容可知被告表示要與尹
      麗娟做愛，並要其購買情趣內褲等情，足認尹麗娟前開證
      述所言當日已與被告完成性交等語，自屬非虛。又以現今
      社會對於發生通姦、相姦行為之人，仍會遭視為「不名譽
      」、「不潔」等情狀，將遭人投以異樣眼光。本件尹麗娟
      若未於上開期間與被告已有性交行為，則何以會有如此之
      陳述，以致其名節亦將受損，更有遭被告之配偶請求法院
      訴追之可能，足見尹麗娟與被告於附表編號1-7 應均有性
      交行為之事實，自可確認，故被告上開所辯：上開7 次在
      汽車旅館內均僅撫摸尹麗娟身體，均未有何性交行為云云
      ，顯與事理有違，不足採信。
（三）另被告之辯護人為被告辯護主張：被告關於附表編號1-6
      之6 次的犯罪時間，被告的配偶說被告的上下班時間都很
      正常沒有任何異常，另有被告上班公司函覆的資料可資佐
      證云云（本院卷82頁）。惟被告於附表編號1-6 之6 次與
      尹麗娟發生性關係之時間均係於下午5 時以後，分別在桂
      林汽車旅館、米堤汽車旅館所為，業經認定如前。然依中
      國鋼鐵股份有限公司函附之被告甲○○出勤及請假資料，
      顯見被告於上開6 次時間均自當日下午4 時30分即刷卡下
      班之事實，此有中國鋼鐵股份有限公司99年1 月25日函附
      之甲○○出勤及請假資料在卷可按（原審一卷39頁），故
      辯護人上開辯護意旨尚難為有利被告之認定。另被告之辯
      護人辯護意旨又以：被告於附編一編號7 雖與尹麗娟在浴
      室內共浴，然現場並未有發生性關係後留下的證物，包括
      遺留的衛生紙、保險套等足以證明兩人已發生性行為云云
      。惟本次案發現場係在米堤汽車旅館310 號房間浴室，而
      依現所拍攝之照片顯示被告與尹麗娟兩人全身赤裸並互相
      擁抱（參偵一卷22頁），而證人尹麗娟亦已於原審證稱：
      當時兩人已在浴室內發生性交關係完後，才在浴室內洗澡
      等語（原審二卷18頁），是被告與尹麗娟既已在浴室內發
      生性行為後，才開始洗澡，故於該次性交過程中是否有使
      用衛生紙、保險套已非無疑問，況縱令有使用上開衛生紙
      、保險套等物，然其於洗澡之過程中是否已滅失（例：由
      馬桶沖走），亦非無可能，故被告辯護人之上開辯護意旨
      ，亦難為有利被告之認定。
（四）綜上所述，被告上開所辯，均無足採，本件被告7 次通姦
      及相姦之事證，已甚明確，其犯行洵堪認定。
三、核被告甲○○所為，均係犯刑法第239 條前段之通姦罪（告
    訴人乙○○之告訴）、後段之相姦罪（告訴人丙○○之告訴
    ）；被告各次通姦、相姦行為，均係一行為犯上開2 罪名，
    均為想像競合犯，均應依刑法第55條之規定，從一情節較重
    之通姦罪處斷。被告所犯上開通姦罪7 罪間，犯意各別，行
    為互殊，應予分論併罰。
參、原審認被告甲○○罪證明確，因而適用刑法第239 條、第55
    條、第51條第5 款、第41條第1 項前段，刑法施行法第1 條
    之1 規定，並審酌被告甲○○明知自己及尹麗娟均係有配偶
    之人，於婚姻關係存續中，竟與多次與尹麗娟發生性行為，
    有違夫妻間之忠誠義務，亦已影響告訴人丙○○、乙○○之
    婚姻生活，犯後態度非佳，且迄未與告訴人和解等其他一切
    情狀，7 次各量有期徒刑3 月，並參酌前開犯罪情節，諭知
    如易科罰金，以新台幣1000元為1 日之折算標準。復定其應
    執行有期徒刑1 年，並諭知以新台幣1000元為1 日為易科罰
    金折算之標準。又敘明移送併辦意旨關於被告甲○○與尹麗
    娟通姦之部分，與起訴部分（相姦行為）為想像競合犯，有
    裁判上一罪關係，應併予審理。其認事用法，核無不合，量
    刑亦屬允當。被告上訴意旨否認犯罪，指摘原判決不當為無
    理由，應予駁回。
據上論斷，應依刑事訴訟法第368條，判決如主文。
本案經檢察官陳建年到庭執行職務
中    華    民    國    99    年    8     月    31    日
                    刑事第十庭  審判長法  官 陳中和
                                      法  官 林水城
                                      法  官 李政庭
以上正本證明與原本無異。
本判決不得上訴。
中    華    民    國    99    年    8     月    31    日
                                      書記官 周青玉
附錄本判決論罪科刑法條：
刑法第239條
有配偶而與人通姦者，處1 年以下有期徒刑。其相姦者亦同。
附表一：
   ┌──┬───────────┬────────────────┐
   │編號│   時   間            │         地          點         │
   ├──┼───────────┼────────────────┤
   │ 1  │97年12月23日下午5時 許│高雄市小港區「桂林汽車旅館」    │
   ├──┼───────────┼────────────────┤
   │ 2  │98年2 月9 日下午5時 許│高雄市小港區「桂林汽車旅館」或高│
   │    │                      │雄市○○區○○路77號「米堤汽車旅│
   │    │                      │館」                            │
   ├──┼───────────┼────────────────┤
   │ 3  │98年4 月6 日下午5時 許│同上                            │
   ├──┼───────────┼────────────────┤
   │ 4  │98年4 月20日下午5時 許│同上                            │
   ├──┼───────────┼────────────────┤
   │ 5  │98年5 月12日下午5時 許│高雄市小港區「桂林汽車旅館」    │
   ├──┼───────────┼────────────────┤
   │ 6  │98年6 月1 日下午5時 許│高雄市小港區「桂林汽車旅館」或高│
   │    │                      │雄市○○區○○路77號「米堤汽車旅│
   │    │                      │館」                            │
   ├──┼───────────┼────────────────┤
   │ 7  │98年7 月30日上午10 時 │高雄市○○區○○路77號「米堤汽車│
   │    │19分至10時42分間之某時│旅館」                          │
   └──┴───────────┴────────────────┘
附表二：
┌──┬─────────────┬───────────────────┐
│編號│時        間              │簡        訊        內        容      │
├──┼─────────────┼───────────────────┤
│ 1  │97年12月23日上午8 時54分  │跑出來打電給我就可出                  │
├──┼─────────────┼───────────────────┤
│ 2  │98年2 月9 日上午7 時56分  │老婆，要跟你作愛                      │
├──┼─────────────┼───────────────────┤
│ 3  │98年4 月6 日上午8 時39分  │老婆我愛妳看到妳越看越漂亮越性感我要快│
│    │                          │樂下午可以看到吧                      │
├──┼─────────────┼───────────────────┤
│ 4  │98年4 月20日上午9 時1 分  │老婆我想妳也很愛妳更喜歡跟你作愛      │
├──┼─────────────┼───────────────────┤
│ 5  │98年4 月20日下午3 時19分  │老婆要等到何時才跑                    │
├──┼─────────────┼───────────────────┤
│ 6  │98年5 月12日下午2 時25分  │四點先入桂林內等                      │
├──┼─────────────┼───────────────────┤
│ 7  │98年5 月31日晚上8 時15分  │老婆我愛妳我要作愛，情侶性感褲是否買好│
│    │                          │，如未買要買透明的錢我付              │
└──┴─────────────┴───────────────────┘

司法院資訊處製作；財團法人民間司法改革基金會備份。
